臺灣高等法院刑事裁定
111年度毒抗字第466號
抗  告  人  
即  被  告  洪政宏


                    （現於法務部○○○○○○○○強制戒治中）
上列抗告人即被告因違反毒品危害防制條例案件，不服臺灣新北
地方法院111年度毒聲字第280號，中華民國111年3月23日裁定（
聲請案號：臺灣新北地方檢察署111年度聲戒字第57號、111年度
毒偵緝字第475號），提起抗告，本院裁定如下：
    主  文
抗告駁回。
    理  由
一、原裁定意旨略以：抗告人即被告甲○○（下稱抗告人）因施用
    第二級毒品案件，前經原審法院以111年度毒聲字第616號裁
    定送觀察、勒戒後，法務部○○○○○○○○附設勒戒處所（原裁定
    漏載）評估判斷，認有繼續施用毒品傾向，有該裁定、本院
    被告前案紀錄表、該所有無繼續施用毒品傾向證明書、有無
    繼續施用毒品傾向評估標準紀錄表在卷可查，認檢察官聲請
    施以強制戒治要無不合，爰依毒品危害防制條例第20條第2
    項後段規定，令抗告人入戒治處所強制戒治，其期間為6個
    月以上，至無繼續強制戒治之必要為止，但最長不得逾1年
    等語。
二、抗告意旨略以：評分標準以佔總評分8、9成之前科紀錄來認
    定抗告人有繼續施用傾向，無專業判斷可言，且一行為二罰
    ，有違憲法第8條人身自由之保障。抗告人接受觀察、勒戒
    後，已確認無施用傾向，且抗告人已知錯悔改，盼觀察、勒
    戒後出所能安頓母親及家中諸事。又接受觀察、勒戒及強制
    戒治者，應視為病人可在醫院執行，且抗告人係因工作關係
    熬夜才染上毒品，已知錯不再接觸任何毒品，無庸強制戒治
    ，願意每周實施驗尿及報告以求釋放云云。
三、按觀察、勒戒後，檢察官或少年法院（地方法院少年法庭）
    依據勒戒處所之陳報，認受觀察、勒戒人無繼續施用毒品傾
    向者，應即釋放，並為不起訴之處分或不付審理之裁定；認
    受觀察、勒戒人有繼續施用毒品傾向者，檢察官應聲請法院
    裁定或由少年法院（地方法院少年法庭）裁定令入戒治處所
    強制戒治，其期間為6個月以上，至無繼續強制戒治之必要
    為止，但最長不得逾1年，毒品危害防制條例第20條第2項定
    有明文。次按有無繼續施用毒品傾向之評估標準，並非完全
    以受勒戒人勒戒後之結果為準，勒戒前之各種情況，仍應作
    為評估之依據。依勒戒處所評分說明手冊規定，係以前科紀
    錄與行為表現、臨床評估、社會穩定度等項合併計算分數，
    每一大項皆有靜態因子與動態因子。先以靜態因子分數評分
    ，靜態因子分數總分在60分（含）以上為「有繼續施用毒品
    傾向」；60分以下，與動態因子分數相加，如果總分在60分
    （含）以上，為「有繼續施用毒品傾向」。是被告有無「繼
    續施用毒品傾向」，係依具體個案之臨床實務及相關事證等
    情綜合判定，有其相當之專業依據及標準，且涉及專門醫學
    ，又衡酌強制戒治之目的，係為協助施用毒品者戒斷毒品之
    心癮及身癮所為之一種保安處分類型，而該評估標準係適用
    於每一位受觀察、勒戒處分之人，具一致性、普遍性、客觀
    性，倘其評估由形式上觀察，無擅斷或濫權等明顯不當之情
    事，法院宜予尊重。
四、經查：
(一)抗告人前於109年10月8日19時許，在其位於新北市○○區○○街
    000巷00弄00號4樓住處，施用第二級毒品甲基安非他命1次
    ，經原審法院以110年度毒聲字第616號裁定送觀察、勒戒後
    ，於111年2月4日起執行觀察、勒戒，期間經法務部○○○○○○○
    ○附設勒戒處所人員依法務部110年3月26日修正評估標準予
    以評估後，其評分結果，認：①前科紀錄與行為表現部分合
    計為33分【毒品犯罪相關司法紀錄「有，7筆」計10分（每
    筆5分，上限10分）、首次毒品犯罪年齡為「21-30歲」計5
    分、其他犯罪相關紀錄「3筆」計6分（每筆2分，上限10分
    ）、入所時尿液毒品檢驗為「多種藥物反應」計10分，上開
    4項靜態因子合計為31分；所內行為表現「持續於所內抽菸
    」之動態因子計2分】；②臨床評估部分合計為29分【多重毒
    品濫用為「有，種類：海洛因、安非他命」計10分、合法物
    質濫用為「有，種類：菸、檳榔」計4分（每種2分）、使用
    方式為「無注射使用」計0分、使用年數「超過一年」計10
    分），上開4項靜態因子合計為24分；精神疾病共病（含反
    社會人格）經評定為「無」計0分、臨床綜合評估（含病識
    感、動機、態度、就醫意願）評定為「偏重」計5分，上開2
    項動態因子合計為5分】；③社會穩定度部分合計為0分【工
    作為「全職工作：光纖網路」計0分，家人藥物濫用為「無
    」計0分，上開2項靜態因子合計0分；入所後家人是否訪視
    為「有」計0分、出所後是否與家人同住為「是」計0分，上
    開2項動態因子合計0分】。以上①至③部分之總分合計為62分
    （靜態因子共計55分，動態因子共計7分），已在60分以上
    ，而綜合判斷為「有繼續施用毒品傾向」等情，有法務部○○
    ○○○○○○附設勒戒處所111年3月11日北所衛字第11113000460
    號函附有無繼續施用毒品傾向證明書及評估標準紀錄表在卷
    可憑。而該綜合判斷之結果係由該所具相關專業知識經驗人
    士，依其本職學識，為上述各項評估所為之綜合判斷，核與
    前揭勒戒處所評分說明手冊之規定並無不合，所為之綜合評
    分係依抗告人在執行觀察、勒戒期間之個案臨床實務及具體
    事證，據以判定抗告人「有繼續施用毒品傾向」，洵屬有據
    ，由形式上觀察，並無擅斷或濫權等明顯不當之情事。且勒
    戒處所之組織、人員之資格及執行觀察、勒戒相關程序，暨
    判斷施用毒品者，有無繼續施用毒品傾向，均有相關法令嚴
    格規範，非可恣意而為。是自上開評分結果觀之，抗告人確
    有繼續施用毒品之傾向，而達應施以強制戒治之標準，自有
    依法再施以強制戒治以降低其再次施用毒品之危險性之必要
    。原審依檢察官聲請，參酌前揭有無繼續施用毒品傾向證明
    書及評估標準紀錄表，裁定令抗告人入戒治處所施以強制戒
    治，自屬適法。抗告意旨以評估標準以其前科紀錄佔總評分
    數8、9成，無專業可言，抗告人有無繼續施用毒品傾向與強
    制戒治之必要，尚待商榷云云，並無可採。
(二)按毒品危害防制條例所規定之觀察、勒戒或強制戒治處分，
    其立法意旨係為斷絕施用毒品者之毒癮，屬保安處分之一種
    ，核與刑罰執行之目的不同，其目的係為戒除施用毒品者之
    毒癮，著重治療，而非處罰，受觀察、勒戒人既有繼續施用
    毒品傾向者，檢察官即應聲請法院裁定令入戒治處所強制戒
    治，俾戒除其毒癮。抗告人前經原審法院裁定送勒戒處所觀
    察、勒戒後，既經專業評估其總分達62分，評定有繼續施用
    毒品傾向，自有依法再施以強制戒治之必要。抗告意旨雖指
    其係因工作關係而染上毒品，現已知錯不再接觸毒品，且應
    將有毒癮者視為病患來治療，抗告人毋庸強制戒治云云，惟
    強制戒治之目的，正係為協助施用毒品者戒斷毒品之心癮及
    身癮之保安處分，抗告人漠視強制戒治此項功能，徒以其不
    需要強制戒治而空言指摘原裁定不當，委無可採。
(三)綜上所述，原審依憑該勒戒處所依個案之臨床實務及具體事
    證之綜合評分及判定抗告人為「有繼續施用毒品傾向」結果
    ，據以認定檢察官之聲請為正當，裁定抗告人令入戒治處所
    施以強制戒治，其期間為6個月以上，至無繼續強制戒治之
    必要為止，但最長不得逾1年，並無不合，抗告人執前詞抗
    告，為無理由，應予駁回。
五、據上論斷，應依刑事訴訟法第412條，裁定如主文。
中　　華　　民　　國　　111 　年　　5 　　月　　31　　日
              　　刑事第十八庭  審判長法　官  何俏美
                                      法　官  黃紹紘
                                      法　官  陳海寧
以上正本證明與原本無異。
不得再抗告。
                                      書記官  謝文傑
中　　華　　民　　國　　111 　年　　5 　　月　　31　　日